---
title: "Week3_Make a plot with two different y-axis in R with ggplot2"
author: "김다영"
output: html_document
---
```{r setup, include=FALSE}
knitr::opts_chunk$set(message=F, warning=F)
```
https://www.r-bloggers.com/2022/12/how-to-make-a-plot-with-two-different-y-axis-in-r-with-ggplot2-a-secret-ggplot2-hack/

### When do you need a dual-axis plot?
달러로 측정된 매출과 %로 측정된 이익률을 비교하는 것처럼 다른 값을 갖거나 서로 다른 스케일로 표현되는 두 변수를 비교할 때, 시각화하기 위해서는 각각을 표현할 수 있는 2개의 축이 필요하다. 본 기사에서는 dual-axis, 즉 두개의 축을 갖는 그래프를 그리는 방법을 소개하고 있다.

`tidyverse` 라이브러리 내장 데이터인 mpg를 이용한다.
```{r}
library(tidyverse)
library(tidyquant)

head(mpg, 10)
```

### Data Transformation
mpg 데이터를 이용하여 고속도로 연비의 중간값과 차량의 비율을 비교하고자 한다. 이를 위해 원본 데이터를 가공하는 과정이 필요하다. 파이프 연산자 %>%를 이용하여 다음의 순서를 따라 데이터 전처리를 수행하고, mpg_summarized_tbl로 저장한다.

1. 'year' 변수 제거
2. 'class' 변수로 그룹화
3. `summarise()`와 `across()`를 이용하여 숫자형 변수에 대하여 중간값을 '해당 변수_중간값' 변수로 저장, 각 class 개수를 'count' 변수로 지정
4. 추후 오류를 방지하기 위해 그룹화 해제
5. `mutate()`를 이용하여 각 class의 비율을 나타내는 'prop' 변수를 생성
```{r}
mpg_summarized_tbl = mpg %>% select(-year) %>% #1
  group_by(class)  %>% #2
  summarise( #3
    across(       #여러 개의 칼럼에 대하여 수행이 가능하게 함
      .cols=where(is.numeric),      #적용하고 싶은 칼럼 지정
      .fns=median,             #지정된 칼럼에 적용하고 싶은 함수
      .names="{.col}_median"      #결과 출력에 사용할 이름을 지정
    ),
    count=n()      #그룹화된 각 class에 대하여 개수 계산
  ) %>% 
  ungroup() %>% #4
  mutate( #5
    prop=round(count/sum(count), 4),      #각 class의 비율을 계산
    all_groups="all_groups",
    class=fct_reorder(class, prop)       #bar 차트를 그릴때 class를 prop 값의 순서로 정렬
  )
```


전처리를 마친 mpg_summarized_tbl를 출력하여 살펴보면 다음과 같이 displ, cyl, cty, hwy 4개의 변수에 대해 중간값을 구하여 새로운 칼럼으로 생성하고, 개수와 비율을 계산하여 count와 prop으로 생성된 것을 확인할 수 있다.

```{r}
mpg_summarized_tbl
```



## Problem: Different scales
앞서 mpg 데이터를 이용하여 고속도로 연비의 중간값과 차량의 비율을 비교할 것이라고 하였다. 따라서 ggplot을 이용하여 변수 hwy_median과 prop에 대하여 그래프로 시각화한다. 


먼저 class 별 prop을 표현하기 위해 `geom_col()` 함수를 이용한다. 이 함수는 x축 변수로 범주형 변수를, y축 변수로 연속형인 숫자 변수를 입력받아서 지정한 y 변수의 값 그대로 막대그래프로 시각화한다. x축은 class의 종류, y축은 prop로 입력한다. 

`geom_label()`는 그래프의 요소에 값을 나타내는 텍스트 레이블을 추가하는 함수로, `label` 옵션에 텍스트로 나타낼 값을 입력받는다. `str_glue()` 함수는 {} 안을 계산한다. scales 라이브러리의 `percent()` 함수를 이용하여 prop를 백분율로 변환한 값을 구하여 레이블로 지정한다. 

```{r}
mpg_summarized_tbl %>% 
  ggplot(aes(x=class)) + geom_col(aes(y=prop)) +
  geom_label(aes(
    y=prop,
    label=str_glue("{scales::percent(prop)}"))     #scales 라이브러리의 percent() 함수를 이용하여 비율 값을 백분율로 변환후 텍스트 레이블로 지정
    )
```

다음으로 class 별 hwy_median을 표현하기 위해 `geom_point()`과 `geom_line()`을 이용하여 시각화한다. 각각의 점이 하나의 값을 가지며, 이들을 선으로 잇기 위해 group 인자로 all_groups을 지정한다. 변수 'all_groups'로 모두 all_groups를 가지므로 같은 그룹으로 인식하여 하나의 선으로 연결한다.
```{r}
mpg_summarized_tbl %>% 
  ggplot(aes(x=class)) + 
  geom_point(aes(y=hwy_median, group=all_groups)) +
  geom_line(aes(y=hwy_median, group=all_groups))      #선으로 연결하기 위해 같은 group으로 지정
```

이 2개의 그래프를 하나로 연결하여 표현하면 아래의 그림과 같이 y축은 prop으로 나타나므로 hwy_median 값을 나타내는 점을 연결한 선이 마치 prop 값을 갖는 것처럼 오해할 수 있다. 또한 진짜 prop 값인 막대그래프가 아주 작게 나타나서 그래프를 이용하여 각 class 별로 비교할 수 없다.
```{r}
mpg_summarized_tbl %>% 
  ggplot(aes(x=class)) + geom_col(aes(y=prop)) +
  geom_label(aes(
    y=prop,
    label=str_glue("{scales::percent(prop)}"))
    ) + 
  geom_point(aes(y=hwy_median, group=all_groups)) +
  geom_line(aes(y=hwy_median, group=all_groups))
```


## Solution: Transformer function to rescale the 2nd axis
앞서 살펴본 문제를 해결하기 위해 새로운 함수를 생성한다. 이 함수는 데이터와 주요 칼럼, 보조 칼럼 이름을 입력받아서 주요 축으로 다시 스케일링되는 보조 축을 생성하는 과정을 수행한다. 결과값으로 2개의 스케일러 함수를 반환하며 변수의 범위를 변환하는데 사용한다.
```{r}
transformer_dual_y_axis = function(data, primary_column, secondary_column, include_y_zero=FALSE){
  
  #Parameter Setup
  params_tbl = data %>% summarise(
    max_primary=max(!! enquo(primary_column)),        #주요 축의 최댓값
    min_primary=min(!! enquo(primary_column)),        #주요 축의 최솟값
    max_secondary=max(!! enquo(secondary_column)),      #보조 축의 최댓값
    min_secondary=min(!! enquo(secondary_column))       #보조 축의 최솟값
  )
  
  if(include_y_zero){
    params_tbl$min_primary=0      #0이 포함되면 최솟값을 0으로 지정
    params_tbl$min_secondary=0
  }
  
  params_tbl = params_tbl %>% 
    mutate(     #각 값을 계산하여 scale과 shift 변수 생성
      scale=(max_secondary-min_secondary)/(max_primary-min_primary),
      shift=min_primary-min_secondary
  )
  
  #Make Scaler Function: 두개의 스케일러 함수를 생성
  scale_func = function(x){
    (x*params_tbl$scale)-params_tbl$shift
  }
  
  inv_func = function(x){
    (x+params_tbl$shift)/params_tbl$scale
  }
  
  #Return: 두 함수와 파라미터를 반환
  ret = list(
    scale_func=scale_func,
    inv_func=inv_func,
    params_tbl=params_tbl
  )
  
  return(ret)
}
```

앞서 전처리를 통해 생성한 mpg_summarized_tbl에 함수 transformer_dual_y_axis를 적용하여 transformer로 저장한다. 이때 주요 칼럼은 비율인 prop, 보조 칼럼은 고속도로 연비 중간값인 hwy_median이다. 추후에 두 스케일러 함수 scale_func, inv_func를 반환하여 사용한다.
```{r}
transformer = mpg_summarized_tbl %>% 
  transformer_dual_y_axis(
    primary_column=prop,
    secondary_column=hwy_median,
    include_y_zero=TRUE
  )
```

## 3-Steps to dual-axis plots
Dual-axis plot을 그리는 과정을 3단계로 나누어 진행한다.

## Step 1: Set up the primary y-axis
먼저 전처리한 데이터셋 mpg_summarized_tbl에 대하여 'prop' 변수를 주요 칼럼을 y축으로 하는 그래프를 그린다. 앞서 `geom_col()`를 이용하여 비율을 나타내는 막대그래프를 그린 방법과 동일하다. 이때 fill 옵션에 원하는 문자를 지정하면 해당 문자의 레이블을 생성하고 동일한 색상으로 나타낸다.

또 마찬가지로 `geom_label()`을 이용하여 각 class의 비율 값을 퍼센트로 표현한다. 이때는 color 옵션에 원하는 문자를 지정하여 해당 문자의 레이블을 생성하고 동일한 색상으로 나타낼 수 있다.

두 과정을 한번에 진행하여 g1으로 저장한다.
```{r}
g1 = mpg_summarized_tbl %>% ggplot(aes(x=class)) + 
  geom_col(
    aes(y=prop, fill="Vehicle Proportion (%)"),    #fill로 레이블을 생성하고 동일한 색으로 표현
    alpha=0.9) +     #그래프 색상의 진하기 조절
  
  geom_label(
    aes(y=prop,
        label=str_glue("{scales::percent(prop)}"),    #비율을 퍼센트로 변환후 텍스트 레이블로 지정
        color="Vehicle Proportion (%)")
  )

g1
```

## Step 2: Apply the transformer
앞서 생성했던 transformer의 스케일러 함수를 적용하여 g1을 확장한다. 보조 변수인 hwy_median을 inv_func에 적용한 값을 y 값으로 하여 `geom_point()`로 점을 표기하고, `geom_line()`을 이용하여 연결한다. 또 `geom_label()`에 `str_glue()`를 이용하여 '중간값_mpg'을 텍스트 레이블로 갖도록 지정한다. 이때 nudge_x 또는 nudge_y를 입력하면 그만큼 수평, 수직으로 레이블을 이동시킬 수 있다.

```{r}
g1 +
  geom_point(aes(
    y=transformer$inv_func(hwy_median),    #transformer의 inv_func를 적용
    group=all_groups,
    color="Highway MPG"), size=5) +
  
  geom_line(aes(
    y=transformer$inv_func(hwy_median),    #transformer의 inv_func를 적용
    group=all_groups,   #하나의 선으로 연결하기 위해 같은 그룹으로 지정
    color="Highway MPG"), size=1) +
  
  geom_label(aes(
    y=transformer$inv_func(hwy_median),    #transformer의 inv_func를 적용
    label=str_glue("{hwy_median} mpg"),
    color="Highway MPG"), size=3, nudge_y=0.008)    #nudge_y에 입력한만큼 수직으로 이동
```

다음으로 연속적인 값으로 나타나는 y축의 스케일 설정을 하기 위해 `scale_y_continuous()`을 이용하여 축을 지정한다. 먼저 `scales` 라이브러리의 `percent_format()`을 이용하여 그 전에 소수값으로 나타나던 'prop'을 백분율로 변경한다. labels 옵션에 y축으로 표기할 값을 정의하면 된다. 이 값은 좌측 축으로 나타나며, 축의 이름은 name 옵션으로 지정한다.

이제 우측에 보조 축을 나타내기 위해 `sec_axis()`를 사용한다. 이 함수는 좌측의 주요 축에 적용할 변환 함수를 trans 옵션에 입력받아 일대일 변환을 적용한 범위의 값을 우측의 보조 축의 값으로 나타낸다. 여기서는 `trans=~.*100`로 입력하면 주요 축에 100배를 한 값을 반환하여 보조 축의 값으로 지정한다. 보조 축의 이름은 name 옵션을 이용하여 지정한다.

마지막으로 `expand_limits()`를 이용하여 y축의 범위를 0부터 0.3(30%)까지 나타내도록 지정한다. 이 모든 과정을 g2로 저장한다.
```{r}
g2 = g1 +
  geom_point(aes(
    y=transformer$inv_func(hwy_median),    #transformer의 inv_func를 적용
    group=all_groups,
    color="Highway MPG"), size=5) +
  
  geom_line(aes(
    y=transformer$inv_func(hwy_median),    #transformer의 inv_func를 적용
    group=all_groups,   #하나의 선으로 연결하기 위해 같은 그룹으로 지정
    color="Highway MPG"), size=1) +
  
  geom_label(aes(
    y=transformer$inv_func(hwy_median),    #transformer의 inv_func를 적용
    label=str_glue("{hwy_median} mpg"),
    color="Highway MPG"), size=3, nudge_y=0.008) +   #nudge_y에 입력한만큼 수직으로 이동
  
  scale_y_continuous(
  labels=scales::percent_format(),   #y축으로 사용할 백분율로 변경하여 정의
  name="Vehicle Proportion (%)",    #좌측 축의 이름을 지정
  sec.axis=sec_axis(
    trans=~.*100,     #좌측 축의 값에 100배 하여 우측 축의 값을 변환
    name="Highway MPG")     #우측 축의 이름을 지정
  ) +
  
  expand_limits(y=c(0,0.3))    #y축의 범위를 0부터 0.3(30%)까지 나타내도록 지정

g2
```

## Step 3: Pro-customizations
이제 g2에 몇가지 작업을 더하여 보기 좋게 시각화한다. `theme_tq()`는 개인이 커스텀할 수 있는 바탕을 추가시켜준다. 
```{r}
g2 + theme_tq()
```

`scale_color_manual()`는 values에 색상을 지정하는 색상을 입력하여 그래프의 색상을 변경할 수 있다. 이때 `palette_light()`를 이용하면 많이 사용되는 색상 코드를 확인할 수 있다.  
```{r}
palette_light()
```

여기서는 hwy_median을 나타내는 점과 직선 그래프를 빨강색으로 나타내기 위해 `palette_light()[["red"]]`으로 색상코드를 반환하고, prop을 나타내는 텍스트 레이블을 파란색으로 나타내기 위해 `palette_light()[["blue"]]`로 반환하여 values 옵션에 지정한다. 마찬가지로 `scale_fill_manual()`의 values 옵션에 파란색 색상코드를 지정하여 prop의 막대그래프를 파란색으로 채운다.
```{r}
g2 + theme_tq() +
   scale_color_manual(values=c(     #점과 직선, 텍스트 레이블의 색을 지정
     palette_light()[["red"]],     #빨강색 코드 "#E31A1C" 반환
     palette_light()[["blue"]]     #파란색 코드 "#2C3E50" 반환
   )) + 
  scale_fill_manual(values=palette_light()[["blue"]])     #막대그래프의 색을 채움
```

최종적으로 `theme()`을 이용하여 그래프 외의 주변 설정을 진행한다. 우선 legend.position 옵션을 none으로 지정하여 아래에 위치하던 범례를 제거한다. 그리고 axis.title.y.right와 axis.text.y.right 옵션에 `element_text()`와 함께 빨강색 색상코드를 입력하여 우측 축의 이름과 색상을 변경한다. y.left를 사용하면 동일하게 좌측 축을 변경할 수 있다. 마지막으로 `labs()`로 그래프의 타이틀을 지정하고 지금까지의 결과를 g3으로 저장한다.
```{r}
g3 = g2 + theme_tq() +
   scale_color_manual(values=c(     #점과 직선, 텍스트 레이블의 색을 지정
     palette_light()[["red"]],     #빨강색 코드 "#E31A1C" 반환
     palette_light()[["blue"]]     #파란색 코드 "#2C3E50" 반환
   )) + 
  scale_fill_manual(values=palette_light()[["blue"]]) +     #막대그래프의 색을 채움
  theme(
    legend.position="none",    #범례 제거
    axis.title.y.right=element_text(color=palette_light()[["red"]]),    #우측 축의 이름 색상 지정
    axis.text.y.right=element_text(color=palette_light()[["red"]])    #우측 축의 값 색상 지정
  ) + 
  labs(title="Dual Y-axis Plot: Vehicle Class Proportion vs Fuel Economy")    #그래프의 타이틀 지정

g3
```

이렇게 dual-axis plot을 이용하여 범위가 다른 값에 대해서 시각화할 수 있다면 데이터 사이언티스트로서 더 많은 인사이트를 뽑아내고 공유하는데 도움이 될 것이다.

