---
title: "Week4_modelStudio"
author: "김다영"
output: html_document
---
```{r setup, include=FALSE}
knitr::opts_chunk$set(message=F, warning=F)
```
### My 4 most important explainable AI visualizations (modelStudio)
https://www.r-bloggers.com/2022/02/my-4-most-important-explainable-ai-visualizations-modelstudio/


### Step 1: Load the Libraries and Data
modelStudio는 예측 모델을 직관적으로 설명할 수 있는 라이브러리 패키지이다. 먼저 필요한 라이브러리 `modelStudio`, `DALEX`, `tidyverse`, `tidymodels`를 로드한다. 

```{r}
library(modelStudio)
library(DALEX)
library(tidyverse)
library(tidymodels)
```

사용할 데이터는 R의 내장 데이터셋인 mpg으로, 각 칼럼이 의미하는 정보는 다음과 같다.

 - manufacturer: manufacturer name
 - model: model name
 - displ: engine displacement, in litres
 - year: year of manufacture
 - cyl: number of cylinders
 - trans: type of transmission
 - drv: the type of drive train, where f = front-wheel drive, r = rear wheel drive, 4 = 4wd
 - cty: city miles per gallon
 - hwy: highway miles per gallon
 - fl: fuel type
 - class: "type" of car

다음의 11개의 변수 중에서 본 기사에서는 고속도로 연비인 갤런당 마일을 의미하는 hwy에 주목한다. cty를 제외한 나머지 9개의 변수를 기반으로 하여 hwy를 어떻게 추정할 수 있는지를 살펴본다. 

이를 위해 `select` 함수를 이용하여 몇 개의 칼럼만 선택하고 순서를 바꿔서 data_tbl로 저장한다. `head`를 이용하여 살펴보면 다음과 같이 구성되는 데이터셋을 얻을 수 있다. 
```{r}
data_tbl = mpg %>% select(hwy, manufacturer:drv, fl, class)
head(data_tbl, 10)
```


### Step 2: Make a Predictive Model
hwy에 미치는 영향을 알아보기 위한 가장 좋은 방법은 예측 모델을 구축하여 살펴보는 것이다. `tidymodels` 패키지를 이용하여 다음의 4단계를 따라 XGBoost 모델을 생성한다.

  1. Select Model Type: 의사결정 나무 기반의 앙상블을 만들고 이용할 것이므로 먼저 `boost_tree()` 함수를 이용한다. 이때 훈련율은 0.3으로 지정한다.
  2. Set the Mode: 예측할 hwy는 숫자형 변수이므로 `set_mode()` 함수를 이용하여 'regression' 모드로 설정한다.
  3. Set the Engine: `set_engine()` 함수를 이용하여 `tidymodels`가 'XGBoost' 모델을 사용하도록 한다.
  4. Fit the Model: `fit()` 함수로 9개의 설명 변수에 대하여 타겟 변수 hwy를 예측하기 위한 모델을 훈련시킨다.
  
```{r}
fit_xgboost = boost_tree(learn_rate=0.3) %>% 
  set_mode("regression") %>%
  set_engine("xgboost") %>%
  fit(hwy~., data=data_tbl)
```

### Step 3: Make an Explainer
사용할 예측 모델을 생성했으므로, 다음으로 `DALEX` 패키지를 이용하여 explainer를 생성한다. 쉽게 말하면 사용하는 예측 모델을 설명하는 explainer를 만드는 일관적이고 통일된 방법이다. `explain()` 함수를 사용하며 인자로 사용하는 모델과 데이터, 예측할 변수, 모델의 이름 등을 입력할 수 있다.
```{r}
explainer = DALEX::explain(
  model=fit_xgboost,    #사용하는 모델
  data=data_tbl,    #사용하는 데이터
  y=data_tbl$hwy,   #예측할 변수
  label="XGBoost"    #모델의 이름
)
```


### Step 4: Run modelStudio
`modelStudio()` 함수에 explainer를 입력하여 실행한다. 여러 가지 그림을 이용하여 예측 모델을 살펴볼 수 있다. 다음과 같이 그릴 수 있는 그림의 목록들이 나오는데, 원하는 그림을 선택하면 한번에 최대 4개의 그림을 출력할 수 있다.

### Step 5: My 4 Most Important Explainable AI Plots
#### Plot 1: Feature Importance Plot
피처 중요도 그림은 생성한 모델로 가장 일반적인 값을 예측하기 위해 어떤 피처가 가장 중요한지 알려준다. 다음의 막대그래프가 의미하는 것은 각각의 피처를 제거했을 때 모델의 loss를 의미하는 RMSE로, 이 값이 클수록 모델에서 해당 변수가 중요하다는 것을 의미한다. 이 그림으로 'displ' 변수가 가장 중요하고 'drv'가 두번째 중요 변수임을 알 수 있다. 또한 다른 변수들도 약간의 중요도를 갖고 있지만, 여기서는 80/20법칙(파레토법칙: 결과의 대부분은 일부의 원인 때문에 생긴다.)에 의해 'displ'과 'drv' 변수에 주목해야한다는 것을 보여준다고 해석하였다.

#### Plot 2: Break Down Plot
다음으로 Break Down을 눌러 Break Down Plot을 그릴 수 있다. 앞선 피처 중요도 그림과는 다르게 특정한 관측치 하나에 대하여 설명하는 로컬 표현의 그림이다. 이 그림은 초기값인 절편 값과 각각의 피처가 모델의 예측을 발전시키는 양 또는 음의 기여도를 보여준다.

```{r}
data_tbl[38,]
```
오른쪽 상단의 id는 대상 관측치가 몇번째 관측치인지를 의미하고 y는 모델에서 타겟 변수로 설정한 변수의 실제 값이다. 실제로 data_tbl의 38번째 관측치의 'hwy' 값은 24이다. 

생성한 모델은 절편 23.281에서 시작하여 양의 방향으로 'displ'가 3.165, 'drv'가 1.398 예측 값을 변화시키고, 음의 방향으로 'manufacturer'가 1.973, 'trans'가 1.15 변화시킨다. 이렇게 모든 피처에 의해 더해지고 빼지면서 값이 변화하여 최종 예측값인 24.393에 도달하게 되고, 이 값은 실제 값인 24와 유사하다. 또한 피처 중요도에서 가장 중요했던 변수인 'displ'가 예측 값을 가장 크게 변화시킨다는 것도 확인할 수 있다.

오른쪽 상단을 변경하면 다른 관측치에 대해서도 그림을 그릴 수 있다. 다만 모든 관측치가 아닌 임의로 선정되는 몇 개의 관측치에 대해서만 확인할 수 있다는 단점을 가진다.


#### Plot 3: Shapley Values Plot
Shapely Values 그림은 간단히 말하면 피처 중요도 그림의 로컬 표현 버전이다. 모델 전체적인 구성이 아니라 특정한 관측치에 대해 모델에 기여하는 피처의 중요도를 확인할 수 있다. 이 그림은 피처가 모델에 기여하는 정도를 나타내므로, Break Down Plot의 변화 값과 양/음의 방향은 동일하고 피처들 간 기여 정도의 비가 유사하다.

다만 Shapley Values에서는 모델에 대한 피처의 중요도가 큰 순서대로 위에서부터 순차적으로 그림이 그려진다. 따라서 앞선 그림에서는 'displ', 'drv', 'manufacturer' 'trans' 순서였던 반면, Shapley Values에서는 'displ', 'manufacturer', 'drv',  'trans'의 순서로 나타난다. 가운데 선은 절편 값을 의미하며, 이 선을 기준으로 각 피처의 양의 기여도는 오른쪽으로, 음의 기여도는 왼쪽으로 변화하는 만큼 막대그래프가 그려진다.


#### Plot 4: Partial Dependence Plot
Partial Dependence 그림은 한번에 하나의 피처에 대해 살펴볼 수 있는 그림이다. 특히 숫자형 변수에 대해서 살펴볼 때 의미가 있어 여기서는 'displ' 변수에 대한 그림을 그렸다. 이 그림은 'displ' 값이 범위 내에서 변할 때 모델이 타겟 변수인 'hwy'를 어떻게 예측하는지를 살펴볼 수 있다. 'displ'가 1.6의 작은 값에서 7로 높아질 때, 고속도로 연비의 평균 예측 값은 30보다 더 높아졌다가 점점 감소하여 20보다 낮아진다. `ggplot`의 `geom_point()`를 이용하여 실제 'displ'와 'hwy'의 산점도를 그려보면 이 그림과 유사하다는 것을 확인할 수 있다.
```{r}
ggplot(data_tbl) + geom_point(aes(x=displ, y=hwy))
```

그 밖에도 그릴 수 있는 많은 그림들이 존재한다. 어떤 예측 모델을 생성할 때, 생성한 모델의 성능과 피처들에 대해 쉽고 다양하게 살펴볼 수 있다는 점에서 `modelStudio` 패키지를 효과적으로 사용할 수 있을 것으로 기대된다.

```{r}
modelStudio::modelStudio(explainer)
```
